【裁判字號】    92,上易,1247
【裁判日期】    920610
【裁判案由】    傷害
【裁判全文】
臺灣高等法院刑事判決                          九十二年度上易字第一二四七號
    上  訴  人  臺灣桃園地方法院檢察署檢察官
    被      告  甲○○
右上訴人因被告傷害案件，不服臺灣桃園地方法院九十一年度易字第二二九０號，中
華民國九十二年三月十八日第一審判決（起訴案號：臺灣桃園地方法院檢察署九十一
年度偵字第二一五四三號），提起上訴，本院判決如左：
    主      文
上訴駁回。
    理      由
一、本案經本院審理結果，認第一審判決對被告甲○○為無罪之諭知，核無不當，應
    予維持，並引用第一審判決書記載之證據及理由（如附件）。
二、檢察官雖以：本件傷害事實，除據告訴人丙○○指訴甚詳外，復有證人劉明倫之
    證述在卷足憑，再證人劉明倫於案發前已經數次陪同告訴人另案開庭見過被告，
    對之尚無誤認之虞，原審所謂「證人劉明倫案發前未見過被告」，似有誤會；又
    指訴之受毆地點係邱律師順道搭載告訴人下車之處，且告訴人於其途中，曾與證
    人劉明倫聯絡來載事宜等節，均請傳訊邱律師自明，而如被告行兇屬實，則其等
    係駕車尾隨，未必能隨時靠邊停車，衡情難免跟蹤一段，且告訴人僅係步行，其
    下車處與實際受毆地點究竟差距多遠，亦未見原審查明，況本件告訴人與被告非
    不相識，苟彼等執意下手，只需確定該處無告訴人方面親友將插手介入，兼以其
    等之預計下手方式（徒手施以薄懲），衡量現今社會狀態，路見相助者，恐無人
    矣，是考慮何處下手，反無意義，至證人陳俊呈固有略以「案發當時與被告同在
    公司」之語，惟僅止於易於串飾之口述，而雙方之通話記錄或該公司之錄影帶等
    實據，既已擬出庭為證，竟未見提出證明，亦顯可疑。綜上，原審判決為被告無
    罪之諭知，尚有未合，而提起上訴。
三、公訴人認被告涉有傷害犯罪行為，無非以告訴人之指訴、證人劉明倫之證詞及告
    訴人所提出之診斷證明書為證。惟按告訴人之告訴，係以使被告受刑事訴追為目
    的，是其陳述是否與事實相符，仍應調查其他證據，以資審認，本件告訴人固提
    出診斷證明書為渠遭被告毆傷之佐證，然該診斷證明書僅足以證明渠於驗傷時身
    體留有傷勢之跡證，該受傷情形是否確為被告實施傷害行為所致，仍應賴其他證
    據為證，自不得以告訴人之指訴為認定被告犯傷害罪之唯一依據。次查，公訴人
    所援引證人劉明倫之證詞，雖證人劉明倫於檢察官偵查時證稱「『春』（按：即
    告訴人）是我好友，『晃』（按：即被告）是於九十一年十月九日下午四點多，
    在大興西路、國際路口，看他與另一男平頭約一六五公分微胖，年約四十餘歲圍
    毆『春』，兩人都空手，有很多路人在看，我會在場，是因『春』打電話說邱律
    師載他回桃園，快到時叫我去該處接他，不料他已被打，沒看到邱律師了，當時
    我在車上看，視線看得到，不明狀況故不敢出手幫忙，事後是我載『春』就醫，
    看『晃』等人打完就走掉了，也沒細看，顧著幫『春』，後來十月下旬『春』開
    庭，我又跟著去，又看到『晃』，確定『晃』有打『春』。」（他字卷第十五頁
    反面至十六頁），且於原審稱「我迴轉回來，看到好像是我朋友與一些人起爭執
    ，我看到被告用手弄到我朋友的肚子，我當時在車上沒有看得很清楚，理平頭的
    人或被告有一個人腳伸起來踹告訴人右邊下半身，但我本身有近視眼，距離有十
    幾公尺，所以沒有看得很清楚。後來逐漸散去，我問我朋友何狀況？他說他被人
    打，他們已經跑了。」、「（之前有無見過被告）從來沒有。」（原審卷第三二
    、三三頁），足徵證人劉明倫目擊告訴人遭人毆打時，並未當場即確定毆打者即
    係被告，而其既嗣後陪同告訴人前往開庭並確認被告即係實施傷害行為之人，當
    時主觀上難免因預先質疑被告即為對告訴人實施傷害行為之人，致所為辨認有失
    真之虞，況依證人劉明倫於原審時亦自承當時並未看清楚之事證，自不足援為告
    訴人所為告訴確屬真實之佐證。綜上理由，公訴人所提出之證據，既不足為不利
    於被告認定之依據，而據證人乙○○於偵查中證稱「當天我按例載『春』回桃園
    ，車上有聽到他聯絡朋友在交流道附近等他，到時讓他下車，我就走了，下車時
    他朋友尚未來。」（他字卷第十六頁），是證人乙○○雖能證明告訴人在渠車上
    曾與朋友聯絡，然與告訴人於下車後是否遭被告夥同他人共同毆打乙節，並無相
    當必然之關連，自無再傳喚證人乙○○律師之必要；且被告就其所為當時並不在
    場之抗辯，本無證明真實之義務，檢察官復以原審證人陳俊星並未提出渠與被告
    間通話記錄或該公司之錄影帶為被告當時確實不在場之證明，尤屬無據。本件原
    審為被告無罪之諭知，並無不合，檢察官執右揭理由提起上訴，為無理由，應予
    駁回。
據上論斷，應依刑事訴訟法第三百七十三條、第三百六十八條判決如主文。
本案經檢察官吳慎志到庭執行職務
中    華    民    國      九十二      年      六      月       十       日
                            臺灣高等法院刑事第十九庭
                                審判長法  官  許  國  宏
                                      法  官  宋      祺
                                      法  官  林  勤  純
右正本證明與原本無異。
本判決不得上訴。
                                      書記官  葉  瑩  庭
中    華    民    國      九十二      年      六      月       十一     日
附件：
臺灣桃園地方法院刑事判決                        九十一年度易字第二二九號
    公  訴  人  臺灣桃園地方法院檢察署檢察官
    被      告  甲○○  男  四十八歲（民國○○○年○月○○○日生）
                        住雲林縣麥寮鄉○○路一七八號
                        居台北縣板橋市○○街一四九巷二四號二樓
                        身分證統一編號：Ｐ一0000000號
右列被告因傷害案件，經檢察官提起公訴（九十一年度偵字第二一五四三號），本院
判決如左：
    主  文
甲○○無罪。
    理  由
一、公訴意旨略以：被告甲○○基於傷害他人身體之犯意，於民國九十一年十月九日
    十六許三十分許，駕車跟隨另案涉訟，甫庭訊完畢之告訴人丙○○至桃園市○○
    ○路交流道附近，見告訴人下車，即夥同其車內另名不詳姓名、年籍之成男子共
    同出手毆擊，致使告訴人受有右下胸部挫傷等傷害。因認被告涉犯刑法第二百七
    十七條第一項傷害之罪嫌。
二、按犯罪事實應依證據認定之，無證據不得推定其犯罪事實。又不能證明被告犯罪
    者，應諭知無罪之判決，刑事訴訟法第一百五十四條、第三百零一條第一項分別
    定有明文。又「認定不利於被告之事實，需依積極證據，苟積極證據不足為不利
    於被告之認定時，即應為有利於被告之認定，更不必有何有利之證據。」；「告
    訴人之告訴，係以使被告受刑事訴追為目的，是其陳述是否與事實相符，仍應調
    查其他證據以資審認。」，最高法院三十年上字第八一六號判例、五十二年台上
    字第一三○○號判例可資參照。
三、公訴意旨認被告甲○○涉犯上開罪嫌，無非係以告訴人之指訴以及證人劉明倫之
    證詞、診斷證明書等為其論據。訊據被告堅詞否認犯行，辯稱：並未毆打告訴人
    。當天自板橋地檢署開完庭後，即駕車至林口找證人陳俊星談裂痕漆塗裝技術問
    題，約於當天下午四點多到，於六點多離開，並沒有到桃園等語。經查：
  (一)證人陳俊星在本院進行隔離訊問時證稱：「那天（指十月九日）被告說要打個日
    本的樣品，催了好幾次，新產品要研發，所以就拖了久一點，當天下午約一點多
    ，我有打電話跟他聯絡，說樣品好了，問他要不要來看？他說他要去開完庭後才
    過來。因為我們公司下午時都有吃點心，他約是在三、四點時，我們在吃點心時
    過來，他大約是在下班以後他自己離開。」，核與被告所供之上開各節，大抵相
    符，因此，被告辯稱：當天開完庭後直接至林口找證人陳俊星，未到桃園一節，
    尚非子虛。
  (二)告訴人雖於告訴狀內陳稱：九十一年十月九日下午四時許，被告退庭後夥同另一
    男子，退隨辯護律師之自用客車後面行駛，一直跟隨至桃園市○○○路交流道，
    俟告訴人下車後，仍然跟隨至大興西路欣欣釣蝦場旁時，被告即夥同另一男子突
    然下車，立即以其自用小客車之鑰匙為兇器，加上手腳攻擊告訴人胸部而致挫傷
    ，因發現旁邊有人接近圍觀，感覺不妙，而離去現場。其後於本院調查指稱：當
    天伊坐律師車子到大興西路下車，與證人劉明倫約在欣欣釣蝦場見面，然後約在
    四點三十分左右到那裡，被告和他的朋友走過來，說伊欠被告錢為何不還，被告
    的朋友用鑰匙戳右邊肋骨二、三下，被告用右腳踹伊肚子，用拳頭打伊的胸部，
    伊趁機找欣欣釣蝦場老闆，被告與友人即行離去等語。告訴人之上開指訴，雖提
    出敏盛綜合醫院之診斷證明書，及證人劉明倫到庭作證。證人劉明倫於偵查中亦
    到庭作證稱：「我是於九十一年十月九日下午四點多，在大興西路、國際路口看
    他與另男平頭約一六五公分，微胖，年約四十歲，圍毆春，兩人都空手，有很多
    路人在看，我會在場是因春打電話說邱律師載他回桃園快到，叫我去該處接他，
    不料他已被打，沒看到邱律師了，當時我在車上看，視線看得到，不明狀況故不
    敢出手幫忙，事後是我載春就醫，看晃等人打完後就走掉了，也沒細看，顧著幫
    春，後來十月下旬春開庭我又跟去，又看到晃，確定是晃有打春。」等語（參偵
    卷第十五頁）。及於本院調查時結證稱：「他告訴我他去台北開庭，他說他在回
    程的路上，跟我約在四點半大興西路、國際路口的交流道去接他，我問他何時到
    ？他告訴我現在可以出發了，我快到大興西路、國際路口的時候，他在釣蝦場那
    邊等我，我迴轉回來，看到好像是我的朋友與一些人起爭執，我看到被告用手弄
    到我朋友的肚子，我當時在車上沒有看得很清楚，理平頭的人或被告有壹個人腳
    伸起來踹告訴人右邊下半身，但我本身有近視眼，距離有十幾公尺，所以沒有看
    得很清楚。後來逐漸散去，我問我朋友何狀況？他說他被人打，他們已經跑了。
    」（參本院九十二年二月十九日訊問筆錄）等語，以附和告訴人之指訴。然查：
    (1)告訴人於告訴狀中指稱：被告與其友人離去後，因胸口疼痛，乃逕往敏盛綜合
      醫院求治，此有告訴人之告訴狀可稽，告訴人對於其如何離開法院，如何遭被
      告尾隨跟蹤，如何遭被告毆打，如何求醫，均於狀中內明確指明，但該告訴狀
      內卻自始至終未曾提過其友人即證人劉明倫當時是否在場，是否陪同其就醫，
      而是直至委託告訴代理人到庭時，由代理人當庭陳明有證人劉明倫目睹。告訴
      人對於證人劉明倫此一重要之證人，何以未在告訴狀內為任何之提示或說明，
      令人費解。且查，告訴人與證人劉明倫二人對於被告究竟是在大興西路、國際
      路口時毆打告訴人，或在欣欣釣蝦場毆打告訴人，證人劉明倫在偵查中係證稱
      ：是在大興西路、國際路口，但告訴人之告訴狀內之記載及其於本院調查時之
      陳述，均指是在欣欣釣蝦場，並非上開路口。是二人就行兇地點之陳述，即有
      出入。又證人劉明倫指稱：下手行胸之人均空手（參偵卷第十五頁），但告訴
      人卻堅稱：被告之友人手持鑰匙，亦有未合。另查，大興西路路段沿線均於道
      路中央植有路樹，而證人劉明倫自承自己有近視的情況，當時係駕車行駛於對
      向車道，在準備迴車時，看到被告毆打告訴人，而且路旁有七、八個人圍觀等
      語。由此推知，當時證人劉明倫所駕駛之車輛應在行進之中，且準備迴轉，則
      按之常理，駕駛人之視線除要注意自己行駛車道之後方有無來車，避免在迴轉
      時遭追撞外，並應同時注意擬迴轉之他向車道有無來車，避免閃避不及遭撞上
      ，加上所處位置尚在對向車道，距離其所指告訴人被毆打之位置有十幾公尺，
      且其本身又有近視，道路中央有植樹，路旁又有七、八個人在場圍觀等客觀情
      況下，即使證人劉明倫確實在該時間經過該地點，證人劉明倫能否有充足之時
      間觀得其所證述之情節，非無疑問。
    (2)告訴人指當天穿著皮衣，被告係因其委任律師因而感到不悅，因而於退庭後，
      一路自臺灣板橋地方法院（下稱板橋地院）尾隨，迨於案發地點：被告的友人
      持車鑰匙戳其右邊肋骨二、三下云云對其行兇云云，果告訴人之上開指訴為可
      採，則顯然被告在板橋地院開完庭後即有行兇之意，則在大興西路、國際路口
      ，告訴人所指之下車地點，地屬偏僻，附近除有零星之檳榔攤外，並無其他店
      家，被告何不在告訴人下車時立即行兇，反而一路跟隨至人來人往之欣欣釣蝦
      場始行下手毆打，無端增加被不相干之人發現之危險。況且，板橋至桃園沿途
      除須分別在台北縣土城市及桃園市區行走外，尚須經過國道三號及二號高速公
      路，方可到達大興西路、國際路口，被告在無法預知告訴人與證人劉明倫相約
      地點之情況下，在經過這麼多種道路之替換，能否一直緊跟在後非無疑問。且
      據告訴人所述，被告之友人曾以鑰匙戳刺其肋骨二、三下，汽車鑰匙一般而言
      係屬金屬材質，經此用力二、三下之戳剌，告訴人的肋骨既有所感受，其所穿
      著之皮衣豈能無傷，但本院於調查時當庭勘驗告訴人所自述其當天穿著之皮衣
      右側，卻絲毫無毀損之痕跡。此外，告訴人指訴其不僅被以鑰匙戳剌肋骨二、
      三下外，並遭被告及其友人拳頭擊胸、腳踢腹部等傷害行為，但告訴人所提出
      之診斷證明書卻只記載右下胸部挫傷，並無其他之傷害，與告訴人所指訴之遭
      毆打部位，亦不完全吻合。且果告訴人所言被告與其友人一路自板橋尾隨跟蹤
      ，意欲教訓告訴人，則依常理在跟隨近一個小時之車程後，豈有下車只讓告訴
      人受右下胸挫傷即行離開之理。
    (3)證人劉明倫另證稱：後來馬上帶告訴人去敏盛醫院看，在車上我就問他何情形
      ，他說他被圍毆等語，證人劉明倫既已目睹告訴人遭二人毆打，其如此詢問，
      豈非明知故問？此外，證人劉明倫所指被告當天之穿著為：襯衫，灰色褲子，
      天氣蠻熱的等語，但為被告堅詞否認，被告堅稱：當天也是穿著皮衣。而參諸
      告訴人所指遭傷害當天之穿著亦為皮衣推論，天氣應非證人所述：蠻熱的之情
      況。綜合告訴人之穿著狀況，被告所供自己當時是穿著皮衣，應較可採信。
    (4)證人劉明倫另證稱：在案發前未曾見過被告等語。按之常理一般人對於自己未
      曾謀面之人，如僅是在其迴轉車輛時，由對向車道匆匆一瞥，而被告當時又係
      對著告訴人進行毆打，其臉部自亦不可能轉向馬路，讓證人有機會一觀全貌之
      情況下，一般人能否辨識未曾謀面之人的長相，已非無疑問，況證人劉明倫自
      承其又有近視之情況。因此，證人劉明倫能明確指認被告為行兇之人，顯有可
      議。
  (三)綜合上述事證，告訴人之指訴與證人劉明倫之作證情節多有瑕疵，而被告所提出
    之不在場證明，業據證人陳俊星作證在案，且在本院進行隔離訊問之下，大抵相
    符，因此，本院認為證人陳俊星之證詞較為可採。告訴人指訴及證人劉明倫之證
    詞，不足採信。此外，復查無其他積極之證據足以證明被告有公訴意旨所指之傷
    害犯行，既不能證明被告犯罪，揆諸首揭規定及說明，自應為被告無罪之諭知。
據上論斷，應依刑事訴訟法第三百零一條第一項，判決如主文。
本案經檢察官郭靜文到庭執行職務。
中      華      民      國    九十二    年      三      月     十八     日
                                臺灣桃園地方法院刑事第四庭
                                    審判長法  官  陳  世  宗
                                          法  官  林  明  洲
                                          法  官  李  桂  英
右正本證明與原本無異。
如不服本判決，應於判決送達後十日內向本院提出上訴狀( 應附繕本 )，上訴於
臺灣高等法院。
                                          書記官  張  淑  芬
中        華        民        國   九十二   年   三   月    二十一    日


司法院資訊處製作；財團法人民間司法改革基金會備份。
